【裁判字號】    92,上易,2730
【裁判日期】    921205
【裁判案由】    妨害秘密
【裁判全文】
臺灣高等法院刑事判決                          九十二年度上易字第二七三０號
    上  訴  人  臺灣士林地方法院檢察署檢察官
    被      告  乙○○
右上訴人因被告妨害秘密案件，不服臺灣士林地方法院九十二年度易字第二四一號，
中華民國九十二年七月二十二日第一審判決（起訴案號：臺灣士林地方法院檢察署九
十年度偵字第一一三八七號），提起上訴，本院判決如左：
    主  文
上訴駁回。
    理  由
一、公訴意旨略以：被告乙○○與甲○○共同育有一子，有事實上之夫妻關係，嗣因
    故發生嫌隙致有爭執，雙方多次於台灣士林地方法院及檢察署互控而提起訴訟。
    乙○○竟於民國八十九年十一月間某日，在其所有供甲○○居住位於台北市○○
    區○○街二十四之三號七樓之三之住處內，無故持其所有之錄音設備，以錄音之
    方式，竊錄甲○○與某不詳姓名之人間，就前開相關訴訟法律意見諮詢之非公開
    談話，嗣經乙○○於台灣士林地方法院檢察署九十年度偵字第一六四０號告訴甲
    ○○涉嫌恐嚇等案件中，請求檢察官調查上開證據時，甲○○始知上情，因認被
    告乙○○涉有刑法第三百十五條之一第二款之妨害秘密罪嫌。
二、公訴人認被告乙○○涉有上開妨害秘密罪嫌，係憑(一)被告乙○○坦承右揭犯行；
    (二)告訴人甲○○之指訴；(三)竊錄之電話譯文在卷為據。
三、按犯罪事實應依證據認定之，無證據不得推定其犯罪事實，刑事訴訟法第一百五
    十四條定有明文。復按刑事訴訟法上所謂認定犯罪事實之證據，係指足以認定被
    告確有犯罪行為之積極證據而言，該項證據自須適合於被告犯罪事實之認定者，
    始得採為斷罪資料；又事實之認定，應憑證據，如未能發現相當證據，或證據不
    足以證明，自不能以推測或擬制之方法，以為裁判基礎；又認定不利於被告之事
    實，須依積極證據，苟積極證據不足為不利於被告事實之認定時，即應為有利於
    被告之認定，更不必有何有利之證據；又告訴人之告訴，係以使被告受刑事訴追
    為目的，是其陳述是否與事實相符，仍應調查其他證據以資審認，最高法院二十
    九年上字第三一０五號、四十年台上字第八六號、三十年上字第八一六號、五十
    二年台上字第一三００號分別著有判例可資參照。
四、訊據被告乙○○，固坦承於八十九年十一月十三日在台北市○○區○○街二十四
    之三號七樓之三之住處內，其所使用之00000000號電話裝設錄音設備，
    並錄及告訴人甲○○與某不詳姓名之人間，就前開相關訴訟法律意見諮詢之談話
    ，嗣於其告訴甲○○涉有恐嚇罪嫌，由臺灣士林地方法院檢察署檢察官就該九十
    年度偵字第一六四Ｏ號案件為不起訴處分，而向臺灣高等法院檢察署聲請再議狀
    中敘及此部分裝設錄音設備，以之為再議理由，嗣經臺灣高等法院檢察署於九十
    年九月十一日以九十年度議字第二七五六號駁回再議等情，惟堅決否認涉有刑法
    第三百十五條之一第二款之竊錄罪嫌，辯稱：因當時為了公司業務及告訴人常打
    電話來騷擾，才會裝設錄音，事實上告訴人於八十九年十月底即已搬離農安街二
    四之三號七樓之三，並無住居在該處，該房屋是伊公司之辦公處所，晚上伊也住
    在該處，伊並非要控告告訴人才裝設錄音，更無從預期告訴人於八十九年十一月
    十三日會在該處被錄音等語。
五、經查：
    (一)按刑法第三百十五條之一第二款之無故以錄音、照相、錄影或電磁紀錄竊錄
        他人非公開之活動、言論或談話罪，其所謂「無故」者，係指無正當理由，
        而理由正當與否，則應以客觀觀察定之，包括法律、道德及習慣等，尚須衡
        量所保護之法益與侵害他人秘密隱私法益之受害程度，考量比例原則定之。
        本件位於台北市○○區○○街二十四之三號七樓之三之（下稱系爭房屋）處
        所，係被告所有，且由被告所經營擔任負責人之菁湛廣告事業有限公司營業
        所在地，有臺北市中山地政事務所核發之系爭房屋建物所有狀、臺北市政府
        營利事業登記證、經濟部公司執照等影本在卷可稽，是被告所辯系爭房屋為
        其所有且供其經營業務使用，當可採信。從而，被告在其所有住處內所使用
        之電話裝設錄音設備，自屬其權利之行使，非無正當之理由。
    (二)查告訴人甲○○與被告於八十九年十月二十三日上午十時許，在台北市○○
        ○路○段大安銀行旁工地接待中心內，因故發生口角，進而互動手腳，二人
        受有傷害，並互提告訴，此為雙方所承認之事實，且有台灣士林地方法院檢
        察署檢察官八十九年度偵字第九九七六號聲請簡易判決處刑書、台灣士林地
        方法院檢察署檢察官九十年度偵字第一六四０號不起訴處分書、台灣高等法
        院九十年度上易字第三０一七號刑事判決各一件附卷可稽（偵查卷第十六頁
        、第八一︱八九頁）。則自八十九年十月二十三日起，二人關係決裂、惡化
        ，已極明顯。其中甲○○所提告訴之傷害案件，首次偵查庭訂於八十九年十
        一月十五日（偵查卷第三八頁），而參諸甲○○開庭前與法律人員電話諮詢
        之錄音中，曾有「（法律人員）請律師吧，請律師也可以，妳自訴也可以，
        妳現在是告刑事，後天開庭是嗎？（甲○○）對」之談話（偵查卷第四八頁
        ），由於偵查庭是八十九年十一月十五日，因此，推算「後天開庭」之談話
        時間，應係八十九年十一月十三日，此時距離八十九年十月二十三日雙方衝
        突之日，已有三週之久。告訴人既與被告關係決裂、惡化，衡情應無仍久住
        系爭房屋之理。參諸告訴人甲○○九十一年一月二十一日具狀陳稱，其另租
        屋居住之日，應是在八十九年十一月上、中旬之間（偵查卷第三八頁），則
        告訴人於八十九年十一月十三日遭電話錄音之時，應已搬離系爭房屋，當可
        認定。此觀諸告訴人於八十九年十月二十四日對被告所提傷害之告訴，其告
        訴狀所載之住居所為臺北市○○路一二八號八樓之一，臺灣士林地方法院檢
        察署檢察官依上開地址通知告訴人於八十九年十一月十五日十時四十分到庭
        ，告訴人仍依時到庭指訴，此有附於八十九年度偵字笫九九七六號偵查卷之
        告訴狀足稽，益可證明。
    (三)綜上所述，被告為業務需要及避免告訴人之騷擾，於其所有系爭房屋內之電
        話裝設錄音設備，並非「無故」為之，且於告訴人搬離後，亦無從預見告訴
        人會於八十九年十一月十三日再入系爭房屋使用電話而遭錄音，其應無竊錄
        告訴人與他人非公開談話之故意。
六、原判決以被告所為，尚與刑法第三百十五條之一第二款妨害秘密罪之構成要件有
    間，而諭知無罪之判決，經核洵屬正確。檢察官依據告訴人之請求提起上訴，略
    以前開系爭房屋係由告訴人居住使用，且告訴人於八十九年十月二十四日暴力事
    件後，尚需時日覓屋，並非立即搬離該處，又被告係在告訴人使用之電話機具裝
    摘原判決不當。惟被告並非無故裝設電話錄音設備，且告訴人於八十九年十一月
    十三日談話被錄音之時，已搬離系爭房屋，均如前述，是檢察官之上訴，為無理
    由，應予駁回。
據上論斷，應依刑事訴訟法第三百六十八條，判決如主文。
本案經檢察官郭啟東到庭執行職務。
中      華      民      國    九十二    年     十二     月      五      日
                                臺灣高等法院刑事第九庭
                                    審判長法  官  李  文  成
                                          法  官  官  有  明
                                          法  官  洪  曉  能
右正本證明與原本無異。
不得上訴。
                                          書記官  劉  文  美
中      華      民      國    九十二    年     十二     月      八      日


司法院資訊處製作；財團法人民間司法改革基金會備份。
